臺灣橋頭地方法院刑事判決　　　　　　　110年度易字第148號
公　訴　人　臺灣橋頭地方檢察署檢察官
被　　　告　陳淑惠


選任辯護人　吳艾黎律師
上列被告因妨害名譽案件，經檢察官提起公訴（110 年度偵字第
1136號），本院判決如下：
    主  文
陳淑惠犯公然侮辱罪，處罰金新臺幣捌仟元，如易服勞役，以新
臺幣壹仟元折算壹日。
    犯罪事實
一、陳淑惠於民國109 年3 月23日11時許，在高雄巿旗山區中山
    南街33號騎樓前，與盧慈香因土地糾紛發生爭執，竟基於公
    然侮辱之犯意，在上述不特定人得以共見共聞之地，以「客
    兄討了百多人」、「肖仔」、「來看猴子」( 台語) 等語辱
    罵盧慈香，足生貶損盧慈香之人格尊嚴與社會評價。
二、案經盧慈香訴由臺灣橋頭地方檢察署檢察官偵查起訴。
    理  由
壹、程序方面
    按被告以外之人於審判外之言詞或書面陳述，屬傳聞證據，
    原則上不得作為證據；惟按被告以外之人於審判外之陳述，
    雖不符刑事訴訟法第159 條之1 至第159 條之4 之規定，而
    經當事人於審判程序同意作為證據，法院審酌該言詞陳述或
    書面陳述作成時之情況，認為適當者，亦得為證據，刑事訴
    訟法第159 條第1 項、第159 條之5 第1 項分別定有明文。
    查本判決所引用屬於傳聞證據之部分，均已依法踐行調查證
    據程序，且被告、辯護人於本院審理時，均明示同意有證據
    能力（見本院卷第41頁），基於尊重當事人對於傳聞證據之
    處分權，及證據資料愈豐富愈有助於真實發現之理念，本院
    審酌該等證據作成時情況，並無違法取證之瑕疵，且無顯不
    可信之情形，以之作為證據應屬適當，自均有證據能力。
貳、實體方面
一、認定犯罪事實所憑之證據及理由
    訊據被告陳淑惠對於上開犯罪事實坦承不諱（本院卷第40、
    45-46 頁），核與證人呂奇杰、告訴人即證人盧慈香於警詢
    、偵訊中及證人柯金山於警詢中之證述相符（他字卷第17-1
    9 、25-26 、27-28 頁；偵卷第16-17 頁），並有案發當日
    錄音檔案本院之勘驗筆錄（本院卷第41-42 頁）在卷可佐，
    足見被告之自白與事實相符，堪以採信，是本件事證明確，
    被告上開犯行洵堪認定，應依法論罪科刑。
二、論罪科刑
  ㈠核被告所為，係犯刑法第309 條第1 項之公然侮辱罪。
  ㈡公訴意旨雖認被告上開行為同時構成刑法第310 條第1 項之
    誹謗罪。惟按公然侮辱罪與誹謗罪之區辨，一般採用「依附
    事實之可驗證性」此一標準加以檢驗，倘行為人所為令他人
    名譽受損之公然言論內容，依其語意脈絡空廢而無意義，無
    從辨識或檢驗所依附之事實為何，亦即依附事實無從為客觀
    驗證，此時僅係被害人主觀評價下之感情或意識名譽受損，
    係屬侮辱行為；反之，倘依其語意脈絡具體而有意義，客觀
    上可以清楚理解、辨識所依附之事實，亦即依附事實具客觀
    可驗證性，此時則為被害人客觀評價下之外部名譽受損，則
    已屬誹謗範疇。查案被告為上開侮辱言詞時，前後並無依附
    一定事實等情，有上開勘驗筆錄可佐，堪認被告之語意脈絡
    空廢而無意義，無從辨識或檢驗被告言詞所依附之事實，均
    純為負面評價而足使告訴人主觀評價下之感情或意識名譽受
    損之字眼，被告主觀上亦應僅係出於指責、嘲諷、輕視、使
    人難堪之意，是被告上開行為應屬單純之侮辱行為，與誹謗
    行為尚屬有別，公訴意旨就此容有誤會，併予敘明。
  ㈢被告在同一地點，於密接時間內，以上開言語公然侮辱告訴
    人之行為，係侵害同一之法益，各行為之獨立性極為薄弱，
    依一般社會通念難以強行分開，應認為係數個舉動之接續施
    行，而論以接續犯之包括一罪。
  ㈣爰審酌被告與告訴人因發生土地糾紛，本應訴諸理性、和平
    之手段與態度為之，然其未思以理性、和平之方式溝通解決
    ，且未控制自我情緒，竟在上開不特定多數人均得共見共聞
    之地點，以上開言語辱罵告訴人，足以造成告訴人人格受有
    相當程度之損害，且迄今尚未能與告訴人達成和解或取得告
    訴人諒解，致其犯行所生危害未獲減輕，所為尚非可取；暨
    考量被告犯罪之動機、目的、手段、於偵查與本院準備程序
    中否認犯行，然於審理時終能面對錯誤坦承犯行等犯後態度
    ；兼衡被告前僅於90年間有違反電子遊戲場業管理條例之刑
    案紀錄，素行尚可，有臺灣高等法院被告前案紀錄表1 份在
    卷可稽（本院卷第35-36 頁）；復參以被告於審理中自陳高
    中畢業之教育程度，目前從事不動產仲介，有成交時才有收
    入，無收入時係由子女提供其經濟來源，家庭經濟狀況普通
    （本院卷第47頁）等一切情狀，量處如主文所示之刑，並諭
    知如易服勞役之折算標準。
據上論斷，應依刑事訴訟法第299 條第1 項前段，判決如主文。
本案經檢察官黃世勳提起公訴，檢察官陳登燦到庭執行職務。
中    華    民    國   110    年    9     月    24    日
                  刑事第一庭    法  官  陳狄建
以上正本證明與原本無異。
如不服本判決應於收受送達後20日內向本院提出上訴書狀，並應
敘述具體理由；如未敘述上訴理由者，應於上訴期間屆滿後20日
內向本院補提理由書（均須按他造當事人之人數附繕本）「切勿
逕送上級法院」。
中    華    民    國   110    年    9     月    24    日
                                書記官  謝怡貞
附錄本案論罪科刑法條全文：
中華民國刑法第309條
公然侮辱人者，處拘役或 9 千元以下罰金。
以強暴犯前項之罪者，處 1 年以下有期徒刑、拘役或 1 萬 5
千元以下罰金。
　
卷證對照表
┌─────────────────────────────┐
│一、臺灣橋頭地方檢察署109年度他字第3014號，稱他字卷       │
│二、臺灣橋頭地方檢察署110年度偵字第1136號卷，稱偵卷       │
│三、臺灣橋頭地方法院110年度審易字第440號卷，稱審易卷      │
│四、臺灣橋頭地方法院110年度易字第148號，稱本院卷          │
└─────────────────────────────┘